臺灣雲林地方法院民事裁定　　　　　　　 96年度再易字第6號
再審原告　　甲○○
再審被告　　乙○○
上列當事人間請求禁止越界建築事件，再審原告對於本院民國
96年1月31日95年度簡上字第45號確定判決提起再審之訴，本院
裁定如下：
    主  文
再審之訴駁回。
再審訴訟費用新台幣壹仟伍佰元由再審原告負擔。
    理  由
一、再審原告主張：由內政部土地測量局所提供之「地籍圖重測
    地籍調查表填載說明及範例」，足以顯示原確定判決所採之
    鑑定圖未依內政部規定辦理，竟出現12年前重測前之地號，
    而系爭201-10地號土地，經界線以北為重測區，以南為未重
    測區，卻未依上開規定，製作鑑定圖；又依民國96年7 月30
    日雲林縣虎尾地政事務所函，檔號597 之土地複丈成果圖中
    地籍線於繪製時誤植，則該成果圖提供予內政部土地測量局
    所鑑定之結果，亦有錯誤，如上開證據於前訴訟程序提出，
    必可受較有利益之裁判，爰依民事訴訟法第496 條第1 項第
    13 款 之規定提起本件再審之訴。
二、按當事人發現未經斟酌之證物或得使用該證物者，得以再審
    之訴對於確定終局判決聲明不服，但以如經斟酌可受較有利
    益之裁判者為限。民事訴訟法第496 條第1 項第13款定有明
    文。又所謂當事人發現未經斟酌之證物，係指前訴訟程序事
    實審之言詞辯論終結前已存在之證物，因當事人不知有此，
    致未經斟酌，現始知之者而言，若在前訴訟程序事實審言詞
    辯論終結前，尚未存在之證物，本無所謂發現，自不得以之
    為再審理由（最高法院29年上字第1005號判例意旨參照）。
    經查：
  (一)本件再審原告主張內政部土地測量局之「地籍圖重測地籍調
    查表填載說明及範例」，為其所發現未經斟酌之證物云云，
    然原確定判決係以：「內政部土地測量局所為測量，係測量
    人員實地勘查後，以電子測距經緯儀在系爭土地附近周圍施
    測圖根點，再以該圖根點為基點施測附近界址點，再依地籍
    圖數值化成果等資料，與原地籍圖核對後，謄繪本案有關地
    籍圖經界線，作成鑑定圖，其施測過程精密，已如前述，且
    係依地籍圖界址所確定之面積，是系爭土地之登記面積與內
    政部土地測量局測量面積雖不相同，仍應以內政部土地測量
    局依地籍圖界址所確定之面積為準。」，認再審原告所有建
    物之增建部分，占用再審被告所有土地之面積應為16.37 平
    方公尺，而上開範例僅係說明土地重測前後地籍圖應如何標
    示之問題，與土地面積之測量無涉，是該範例縱經再審原告
    於前訴訟程序中提出，亦無受較有利益裁判之可能。再審原
    告據此聲請再審，於法無據。
  (二)再審原告另據以提起再審之證物係指發現雲林縣虎尾地政事
    務所96年7 月30日函文，而該函文雖稱：「經核對地籍原圖
    發覺597 號複丈圖內竹圍子段202-152 、202-59地號與202-
    130 地號相鄰地籍線係於繪製分割複丈圖時誤植，應以檔號
    622 複丈圖與地籍原圖相符。」等語，然再審原告於本院95
    年度簡上字第45號審理時，業已提出上開函文所指之檔號59
    7 號及622 號複丈圖各1 份，並主張前揭複丈圖所繪製之系
    爭210-10地號土地面積有所不同等情，有民事準備二狀、雲
    林縣虎尾地政事務所土地複丈圖及面積計算表2 紙附於本院
    95年度簡上字第45號卷宗可證（見上開卷第95、160 、161
    頁），足見該事實已為再審原告於前訴訟程序時知悉並提出
    ，顯非民事訴訟法第496 條第1 項第13款所定前訴訟程序事
    實審言詞辯論終結前已存在而為當事人所不知悉之證物。揆
    諸上開判例意旨所示，再審原告以前揭證物提起再審，為不
    合法，應予駁回。
三、依民事訴訟法第502 條第1 項、第95條、第78條，裁定如主
    文。
中　　華　　民　　國　　96　　年　　11　　月　　26　　日
                  民事第二庭    審判長法  官  黃一馨
                                      法  官  楊欣怡
                                      法  官  吳錦佳
以上正本係照原本作成
本裁定不得抗告
中　　華　　民　　國　　96　　年　　11　　月　　26　　日
                                書記官　林美鳳
